臺灣宜蘭地方法院民事裁定
111年度消債更字第3號
債  務  人  廖倉酩  
代  理  人  黃豪志律師
相  對  人
即  債權人  新加坡商艾星國際有限公司台灣分公司

法定代理人  曾慧雯  


上列聲請人即債務人因消費者債務清理事件聲請更生，本院裁定
如下：
    主  文
債務人廖倉酩自民國一百一十一年五月二十七日下午五時起開始
更生程序。
命司法事務官進行本件更生程序。
    理  由
一、按債務人對於金融機構負債務者，在聲請更生或清算前，應
    向最大債權金融機構請求協商債務清償方案，或向其住、居
    所地之法院或鄉、鎮、市、區調解委員會聲請債務清理之調
    解，消費者債務清理條例第151條第1項定有明文。次按，債
    務人不能清償債務或有不能清償之虞，且無擔保或無優先權
    之本金及利息債務總額未逾新臺幣（下同）1,200萬元者，
    於法院裁定開始清算程序或宣告破產前，得向法院聲請更生
    ，觀諸同條例第3條、第42條第1項規定自明。又法院開始更
    生程序之裁定，應載明其年、月、日、時，並即時發生效力
    。法院開始更生或清算程序後，得命司法事務官進行更生或
    清算程序，必要時得選任律師、會計師或其他適當之自然人
    或法人一人為監督人或管理人，復為同條例第45條第1項、
    第16條所明定。
二、聲請意旨略以：伊有不能清償債務之虞，前已向本院聲請債
    務清理之調解，惟相對人未到故調解不成立。又伊無擔保或
    無優先權之本金及利息債務總額未逾1,200萬元，復未經法
    院裁定開始清算程序或宣告破產，爰聲請更生等語。
三、經查：
  ㈠聲請人以其有不能清償債務情事，向本院聲請消費者債務清
    理前置調解，經本院以110年度司消債調字第56號聲請調解
    事件受理在案，因雙方就還款條件無法達成協議，致於民國
    111年1月4日調解不成立等情，業據提出本院調解不成立證
    明書影本為證，復經本院依職權調取本院110年度司消債調
    字第56號全卷核閱無誤，自堪信為真實。故聲請人已踐行向
    最大債權金融機構請求協商債務清償方案之程序，始向本院
    提出更生之聲請，於程序上即無不合之處。是以，本院自應
    綜合聲請人目前全部收支及財產狀況，評估其是否已達不能
    維持符合人性尊嚴之最低生活條件，而有「不能清償債務或
    有不能清償之虞」之情形。
　㈡依聲請人提出之債權人清冊所載，其負債務總金額為新臺幣
    （下同）2,475,000元。然經本院於111年3月21日向各該債
    權人查詢關於聲請人目前積欠債務總額結果，計算至111年4
    月30日為止，包含本金、利息、違約金在內之無擔保或無優
    先權債務總額為5,177,750元，雖與聲請人提出清冊所載之
    債權金額有所出入，惟其總額仍未逾1,200萬元。從而，聲
    請人無擔保或無優先權之債務總額既未逾1,200萬元，則其
    向本院聲請更生，於法尚無不合。　　
  ㈢聲請人主張其自110年9月迄今任職於水里木業股份有限公司
    ，每月薪資約為20,800元等情，有薪資收入證明明細、個人
    網路申報及查詢作業及存摺內頁等件影本在卷足憑，是以20
    ,800元作為核算聲請人目前每月償債能力之依據，應屬適當
    。
　㈣按債務人必要生活費用，以最近一年衛生福利部或直轄市政
    府所公告當地區每人每月最低生活費1.2倍定之；受扶養者
    之必要生活費用，準用第一項規定計算基準數額，並依債務
    人依法應負擔扶養義務之比例認定之；前二項情形，債務人
    釋明更生期間無須負擔必要生活費用一部或全部者，於該範
    圍內，不受最低數額限制；債務人證明確有必要支出者，不
    受最高數額及應負擔比例之限制；債務人聲請更生或清算時
    所提財產及收入狀況說明書，其表明每月必要支出之數額，
    與本條例第64條之2第1項、第2項規定之認定標準相符者，
    毋庸記載原因、種類及提出證明文件，消費者債務清理條例
    第64條之2第1項、第2項、第3項、消費者債務清理條例施行
    細則第21條之1第3項定有明文。查聲請人陳明每月必要生活
    費用為9,950元（包含膳食費用6,000元、交通費用500元、
    水電瓦斯費用1,000元、電話費500元、勞健保費用950元、
    生活雜費500元、緊急預備金500元），惟未提出任何單據為
    證，然經本院審酌此金額尚未逾行政院衛生福利部公告之11
    1年度臺灣省平均每人每月生活之最低生活費14,230元之1.2
    倍即17,076元，是以該金額9,950元為聲請人個人每月必要
    生活費用，尚屬合理。至聲請人主張須負聲請人之父扶養費
    6,000元之部分，本院衡以聲請人之父親，其係為19年次，
    年紀甚長，已逾勞工退休年齡，有戶籍謄本在卷可稽，堪認
    有受聲請人扶養之必要。聲請人之父親育有4個兒子、3個女
    兒，均健在，上開扶養義務自應由聲請人及其3名兄弟、3名
    姊妹共同負擔，查聲請人之父親目前居住於安養院，每月安
    養費用平均約25,000元（含安養費用23,000元、生活費及醫
    療費2,000元），有扶養親屬費用明細及本院111年5月12日
    訊問筆錄在卷可稽，是聲請人父親之扶養費為25,000元，應
    屬有據，則聲請人每月應負擔其父之扶養費為3,571元（計
    算式：25,000元×1/7＝3,571元，元以下四捨五入），是聲請
    人主張之扶養費用逾此範圍之部分，則無理由。準此，聲請
    人每月必要支出金額為13,521元（計算式：9,950元＋3,571
    元＝13,521元）。
　㈤經核聲請人現每月所得收入為20,800元，扣除其必要支出13,
    521元後，所剩之餘額為7,279元（計算式：20,800元－13,52
    1元＝7,279元），復參以債權人陳報之債權總額已達5,177,7
    50元，以聲請人目前每月所得餘額7,279元，其名下復無具
    清算價值之財產，亦有全國財產稅總歸戶財產查詢清單存卷
    可稽，縱不計未來累積之利息及違約金，尚須59年餘始可清
    償完畢，衡量聲請人將來尚具謀生能力之期間、其收入之多
    寡及必要生活費用之用度等節，堪認已具有不能清償債務之
    情事，而有藉助更生制度調整其與債權人間之權利義務關係
    ，重建經濟生活之必要，與消債條例第3條規定之要件，亦
    無不合。
四、綜上所述，本件聲請人為一般消費者，未從事營業活動，依
    其全部收支及財產狀況，有不能清償債務之情事，而其所負
    無擔保或無優先權之債務總額未逾1,200萬元，且未經法院
    裁定開始清算程序或宣告破產，復無消費者債務清理條例第
    6條第3項、第8條或第46條各款所定駁回更生聲請之事由存
    在，則聲請人聲請更生，依法尚無不符，應予准許，並依消
    費者債務清理條例第16條第1項前段之規定，命由司法事務
    官進行本件更生程序。
五、依消費者債務清理條例第11條第1項、第45條第1項、第16條
    第1項前段，裁定如主文。
中　　華　　民　　國　　111 　年　　5 　　月　　27　　日
                  民事庭  法  官  張淑華
以上正本係照原本作成。
本裁定不得抗告。
中　　華　　民　　國　　111 　年　　5 　　月　　27　　日
                          書記官  謝佩欣